【裁判字號】    95,抗,101
【裁判日期】    950501
【裁判案由】    撤銷緩刑
【裁判全文】
臺灣高等法院臺南分院刑事裁定           95年度抗字第101號
抗  告  人  甲○○
上列抗告人因撤銷緩刑案件，不服臺灣臺南地方法院中華民國94
年11月 1日裁定（94年度撤緩字第82號），提起抗告，本院裁定
如下：
    主  文
抗告駁回。
    理  由
一、本件抗告意旨略以：保安處分執行法第74條之3第1項規定「
    受保護管束人違反前條（即第74條之2 ）各款情形之一，情
    節重大者，檢察官得聲請撤銷保護管束或緩刑之宣告」，其
    剝奪受刑人之法益不可謂不鉅大，然就何謂『情節重大』，
    係屬不確定法律概念，立法者授權檢察官於執行時依據個案
    而為採酌，自應從嚴審酌，庶免受刑人前已受刑事偵審程序
    之教訓，法院認為不宜令入機構式處遇而為緩刑之宣告後，
    因執行人員之審酌致緩刑立法之意旨喪失。查原審裁准撤銷
    抗告人上開之緩刑宣告，無非以抗告人已於民國94年 3月18
    日向法官陳述「扣案美製制式ＳＭＩＴＨ手槍及子彈10發是
    我在93年 7月間某日取得，為我所有」等語，該案共同被告
    蔡明達亦表示上開槍彈為抗告人所有，抗告人所為已違反保
    安處分執行法第74條之2第1款未保持善良品行之規定，且所
    持有之物為制式槍彈，情節當然重大為其論據，然抗告人之
    自白是否實在，仍須調查審認相關證據為斷，尚不能逕以抗
    告人之自白為據，何況檢察官雖已提起公訴，然尚未判決，
    則抗告人所犯上開之罪，是否違反保安處分執行法第74條之
    2 第1款「保持善良品行，不得與素行不良之人往還」之規
    定已有疑義？原審未詳究抗告人所犯上開罪行之實質內容為
    何，遽認其違反之『情節重大』，亦嫌率斷，爰請撤銷原裁
    定云云。
二、按受保護管束人在保護管束期間內，應保持善良品行，不得
    與素行不良之人往還；受保護管束人違反上開規定，情節重
    大者，檢察官得聲請撤銷保護管束或緩刑之宣告，保安處分
    執行法第74條之2第1款及同法第74條之3第1項分別定有明文
    。上揭條文並未明確規定受保護管束人須同時具備「未保持
    善良品行」及「與素行不良之人往還」兩項要件，始得撤銷
    保護管束或緩刑之宣告。且依該法第74條之3 之立法理由：
    「受保護管束人違反前條規定應遵守之事項，其情節重大者
    ，足見保護管束處分已不能收效，得為刑法第92條第 2項及
    第93條第 3項撤銷保護管束或緩刑之宣告或假釋之事由，檢
    察官及典獄長應聲請撤銷，爰增訂本條。」觀之，撤銷保護
    管束或緩刑之宣告與否厥在「保護管束處分是否已不能收效
    」，此合乎法律之「目的解釋」，同時未逾「法條可能文義
    之限制」範圍。依此，受保護管束人，於保護管束期間未保
    持善良品行，且情節重大，而屬保護管束不能收效之情形，
    其間縱未與素行不良之人往來，亦應屬同法第74條之3 所示
    之得撤銷保護管束或緩刑宣告之情形（最高法院92年度台非
    字第54號判決參照）。
三、經查抗告人甲○○前因違反槍砲彈藥刀械管制條例案件，經
    原審法院於民國92年12月10日以92年度訴字第 934號判決判
    處有期徒刑一年十月，併科罰金新臺幣十二萬元，緩刑五年
    ，緩刑期內付保護管束，於92年12月29日確定在案。惟抗告
    人竟於緩刑期內付保護管束期間，再因未經許可，持有制式
    手槍一枝及子彈十顆，違反槍砲彈藥刀械管制條例第7條第4
    項、第12條第 4項之罪，經臺灣臺南地方法院檢察署檢察官
    提起公訴，有上開起訴書一份可稽（見執行卷第 6至39頁）
    。又查，在上開案件偵審程序中，抗告人於94年 3月18日向
    法官陳述「扣案美製制式ＳＭＩＴＨ手槍及子彈10發是我在
    93 年7月間某日取得，為我所有」等語（見原審卷第9頁背
    面、第25頁背面、第28頁），該案共同被告蔡明達亦表示上
    開槍彈為抗告人所有（見原審卷第16頁背面、第22頁背面、
    第30 頁），復有臺灣臺南地方法院檢察署94年3月17日搜索
    扣押筆錄可稽（見原審卷第18至20頁背面）。綜上各情，抗
    告人所為，已違反保安處分執行法第74條之2第1款未保持善
    良品行之規定，且所持有之物為制式槍彈，情節當然重大，
    此經原審依職權調取上開卷證資料查明屬實。本院審酌上情
    ，認檢察官之聲請自有所據，應予准許，原審依據保安處分
    執行法第74條之3規定，撤銷抗告人於原審法院92年度訴字
    第934號判決所受之緩刑五年宣告，經核並無不當。
四、再者，保安處分係對受處分人將來之危險性所為拘束其身體
    、自由之處置，以達教化之目的，為刑罰之補充制度。緩刑
    中付保護管束，屬於保安處分之一種，其目的在監督受刑人
    緩刑中之行狀，期能繼續保持善行。因此受刑人緩刑中是否
    遵守保護管束之規定，自由檢察官指揮執行。受保護管束人
    違反保護管束規定，情節重大，檢察官即得聲請法院撤銷緩
    刑宣告，而法院裁定緩刑宣告撤銷與否，法院自得就受保護
    管束人是否遵守保護管束之規定，如有違反，情節是否重大
    加以審查，以決定是否維持或撤銷緩刑宣告，乃屬當然之解
    釋。法院既為緩刑宣告撤銷與否之決定機關，則抗告意旨所
    述『情節重大』係因執行人員之審酌致緩刑立法意旨喪失云
    云，自非可採。
五、至抗告意旨以：抗告人之自白仍須調查審認相關證據為斷，
    不能逕以抗告人之自白為據，何況檢察官雖已提起公訴，然
    尚未判決，則抗告人所犯上開之罪，是否違反保安處分執行
    法第74條之2第1款「保持善良品行，不得與素行不良之人往
    還」之規定已有疑義？原審未詳究抗告人所犯上開罪行之實
    質內容為何，遽認其違反之『情節重大』，亦嫌率斷云云。
    惟查，本件抗告人於緩刑付保護管束期間內，未經許可，持
    有制式槍彈，涉犯違反槍砲彈藥刀械管制條例第7條第4項、
    第12條第 4項之罪，有起訴書、抗告人自白、證人即共同被
    告之證詞及搜索扣押筆錄附卷可稽，已如上述，則依抗告人
    之行為，顯見保護管束處分之成效不彰，甚且抗告人係以一
    犯罪行為表徵有違反「保持善良品行」之情形，衡諸常理，
    要難謂違反之情節非重大。又保安處分執行法關於緩刑撤銷
    與否之判斷，重在「保護管束處分是否已不能收效」，而非
    受保護管束人有無成立犯罪，此與刑法第75條、第75條之1
    需判決確定始撤銷緩刑宣告之規定有別，是上開抗告人違反
    槍砲彈藥刀械管制條例案件縱尚未判決確定，並不影響上開
    原審法院裁定之認定。抗告人此部分之主張，亦不足取。
六、綜上各情，本件抗告人於緩刑期內付保護管束期間持有制式
    槍彈之行為，堪認違反保安處分執行法第74條之2第1款所定
    「未保持善良品行」之情形而情節重大，原審依檢察官之聲
    請，撤銷抗告人上開緩刑之宣告，本院經核原裁定認事用法
    尚無不合，抗告意旨指摘原裁定不當，非有理由，應予駁回
    。
七、據上論斷，依刑事訴訟法第412條，裁定如主文。
中    華    民    國    95    年    5     月    1     日
                  刑事第四庭    審判長法  官   吳志誠
                                      法  官   林勝木
                                      法  官   蔡美美
以上正本證明與原本無異。
不得再抗告。
                                      書記官   蔡振豐
中    華    民    國    95    年    5     月    2     日


司法院資訊處製作；財團法人民間司法改革基金會備份。
